臺灣板橋地方法院交通事件裁定　　　　 94年度交聲字第478號
原處分機關　臺北市交通事件裁決所
受處分人即
異　議　人　蔡澤義（原名乙○○）
上列異議人即受處分人因違反道路交通管理處罰條例案件，對於
臺北市交通事件裁決所民國94年4 月4 日所為之處分（北市裁三
字第裁22-ACV570013號、第裁22-ACV570014號），聲明異議，本
院裁定如下：
    主  文
異議駁回。
    理  由
一、按「汽車駕駛人，在道路上蛇行，或以其他危險方式駕車者
    ，處新臺幣六千元以上二萬四千元以下罰鍰，並當場禁止其
    駕駛」、「汽車駕駛人，駕駛汽車有違反本條例之行為，經
    交通勤務警察或依法令執行交通稽查任務人員制止時，不聽
    制止或拒絕停車接受稽查而逃逸者，除按各該條規定處罰外
    ，處新臺幣三千元以上六千元以下罰鍰」，道路交通管理處
    罰條例第43條第1 項第1 款、第60條第1 項分別定有明文。
    而依同條例第63條第1 項第3 款規定，有上開蛇行或以其他
    危險方式駕車之行為者，記違規點數3 點；另依同條例第63
    條第1 項第1 款規定，有上開拒絕停車接受稽查而逃逸之行
    為者，記違規點數1 點。又所謂「汽車」，係指在道路上不
    依軌道或電力架線而以原動機行駛之車輛（包括機器腳踏車
    ），同條例第92條第1 項所授權訂立之道路交通安全規則第
    2 條第1 項第1 款亦有明文規定。故騎乘機車若有上開之違
    規行為，亦有前揭法律規定之適用。
二、原處分機關認受處分人即異議人蔡澤義於民國93年11月25日
    晚上9 時40分許，騎乘車牌號碼CW9-708 號重型機車，行經
    臺北市○○路○ 段55號前時，因闖越紅燈，為警攔停，異議
    人竟拒絕停車接受稽查而騎車逃逸，且於騎車逃逸過程中，
    陸續於臺北市○○路○ 段、建國南路1 段、濟南路等路段，
    以任意變換車道等危險方式在道路上行駛，涉有道路交通管
    理處罰條例第43條第1 項第1 款、第60條第1 項之違規，嗣
    經警逕行製單舉發後，爰依上開法律規定，於94年4 月4 日
    以北市裁三字第裁22-ACV570013號、第裁22-ACV570014號分
    別裁罰異議人新台幣（下同）1 萬2 千元及3 千元罰鍰，且
    各記違規點數3 點及1 點（合計4 點）在案，此有臺北市政
    府警察局舉發違反道路交通管理事件通知單、原處分機關違
    反道路交通管理事件裁決書各2 份附卷可按。
三、聲明異議意旨略以：異議人確於上開時、地騎乘前揭機車，
    而當時因異議人覺得時間已晚，且沒有車子經過，故雖有闖
    越紅燈之違規情事，惟異議人並無於上開時、地另有「拒絕
    停車接受稽查而逃逸」及「以危險方式在道路上駕駛機器腳
    踏車」之2 項違規。爰聲明異議，請求撤銷上開裁決云云。
四、經查：
  (一)證人即案發當時之現場值勤警員甲○○於本院訊問時證稱：
    「（問：本件是否你承辦？舉發情形？）這二件違規都是我
    承辦的。當天我是值21-24 點的巡邏勤務，我剛剛在台北市
    ○○路○段136號前，道路警衛指揮完畢，異議人由仁愛路對
    向車道騎機車過來，當時我的方向是綠燈，異議人的行車方
    向是紅燈，我發現該部重機車闖紅燈，我那個方向是可以左
    轉的，我就騎機車追上去（當庭繪製現場圖附卷），異議人
    當時沒有發現我在追他，之後在仁愛路與建國路口剛好是紅
    燈，異議人停下來，我騎到他旁邊，告訴他他闖紅燈，請他
    靠旁邊停，我當時有穿制服，異議人跟我點頭，結果綠燈之
    後他馬上右轉建國路，我繼續追，到建國路與濟南路口時，
    異議人又迴轉，直行到仁愛路與建國路口，又右轉仁愛路，
    到仁愛路3 段31巷，異議人騎上人行道，到仁愛路與新生南
    路口，他又右轉新生南路，一直到新生南路與濟南路口，他
    又左轉濟南路，當時人多、車多，我擔心發生危險，就沒有
    繼續追」、「（問：你舉發異議人在道路上以危險方式駕駛
    機車，所謂危險方式為何？）我是指異議人在與我追逐過程
    中，任意變換車道、蛇行、行駛人行道、紅燈右轉。當時路
    上人多、車多，異議人騎車速度又快，非常危險，所以我最
    後只好放棄繼續追他」、「（問：總共開了幾張舉發違規通
    知單？）3 張。2 張是本件聲明異議的單子，另1 張是舉發
    闖紅燈的單子，對此張異議人沒有聲明異議，他在申訴時有
    承認他闖紅燈」、「（問：視力狀況？）我有近視，但經矯
    正後正常，戴眼鏡的話，視力是正常的，我勤值時有戴眼鏡
    」、「（問：當時視線狀況？）當時雖然是晚上9 點多，不
    過我在仁愛路與建國路口，請異議人停車接受稽查時，與他
    距離相當近，我可以很清楚看到他的車號，之後我追逐的機
    車也都是這台機車」、「（問：回警局後是如何核對該機車
    為誰所屬？）以該機車的車型、車色、車號，調閱電腦內同
    車號的資料出來看，發現是相符的，因此就逕行舉發」、「
    （問：是否認識異議人？與異議人間有無嫌隙？）不認識異
    議人，與他沒有嫌隙」等語（參見本院94年4 月26日訊問筆
    錄）。
  (二)審諸該證人所證乙節，並無不合常理或矛盾之處，其所為證
    詞業已清楚證述異議人於案發時、地確有拒絕停車接受稽查
    而逃逸，且以蛇行、任意變換車道等危險方式在道路上駕車
    之交通違規情事。至除上開警員之證詞外，固無以錄影或照
    相等方式所拍攝之車輛違規錄影帶或照片另資證明。惟一般
    警員執行交通勤務，依法並未要求就上開駕車逃逸等違規事
    項必須錄影或拍照存證，且因此等違規情事均發生於一剎那
    之間，除非於案發當時恰有預先錄影或擺設可供緊急照相之
    設備，否則要求值勤警員或舉發機關緊急錄影或照相，並須
    以此為證，亦未免與執行勤務之實況難合。職是，本院以為
    雖無違規錄影帶或照片等證據資料另為佐證，但案發當時之
    現場值勤警員亦不失為可資證明之證人身分，該警員既已到
    庭作證如上，且衡諸該警員係依法執行公務，其與異議人並
    不認識，亦無任何嫌隙可言，此經該警員到庭陳明在卷，該
    警員當不至甘冒涉犯偽證罪之風險，蓄意構陷異議人有此違
    規為是。故該警員上述之證言應可採信，當堪認定異議人確
    有上開之違規事實無訛，異議人猶以前詞置辯，自無足取。
五、綜上所述，應堪認定異議人確有前揭之違規情事，揆諸首揭
    法律規定，異議人拒絕停車接受稽查而逃逸，且以危險方式
    在道路上行駛，原處分機關審酌異議人違規情節，分別處以
    法律規定額度內之罰鍰1 萬2 千元及3 千元，並各計違規點
    數3 點與1 點（共計4 點），自屬有據。異議人仍執詞聲明
    異議，洵無理由，本院當應裁定駁回。
六、結論：依道路交通管理處罰條例第87條第2 項、道路交通案
    件處理辦法第19條，裁定如主文。
中　　華　　民　　國　　94　　年　　5 　　月　　6 　　日
                  交通法庭      法　官　陳信旗
以上正本證明與原本無異。
如不服本裁定，應於送達後5日內向本院提出抗告狀。
　　　　　　　　　　　　　　　　書記官　陳昭綾
中　　華　　民　　國　　94　　年　　5 　　月　　6 　　日
